臺灣臺北地方法院交通事件裁定　　　　100年度交聲字第798號
原處分機關　臺北市交通事件裁決所
異　議　人
即受處分人　王明川
　　　　　　　　　　　樓
上列異議人因違反道路交通管理處罰條例案件，不服臺北市交通
事件裁決所中華民國100年4月11日所為之處分（原處分案號：北
市裁罰字第裁22–Q00000000號），聲明異議，本院裁定如下：
    主  文
異議駁回。
    理  由
一、異議意旨略以：異議人即受處分人王明川駕駛車號BQ–4866
    號自用小客車行經舉發地點，確有在該路口停等紅燈，等候
    約10餘秒，黃燈亮起，異議人以為閃黃燈即可通行，故一看
    到黃燈就啟動，至少亦係闖黃燈，並沒有闖紅燈之意圖及事
    實；又該路口號誌設置並未依照常態，紅燈結束後應為綠燈
    ，惟該路口紅燈後竟係轉換為黃燈再轉成紅燈，顯有誤導駕
    駛人之情事，原處分機關未予詳察，單憑員警之證詞，即予
    裁罰，異議人實難甘服，爰依法聲明異議等語。
二、原處分機關臺北市交通事件裁決所係以：異議人於民國100
    年1年15日上午11時55分許，駕駛上開車號之自用小客車行
    經宜蘭縣礁溪路1段302巷口，因闖紅燈（南往北），為警攔
    停製單舉發，異議人不服，於同年2月14日提出申訴，經舉
    發機關即宜蘭縣政府警察局礁溪分局調查結果，仍認異議人
    有上開違規情事，依道路交通管理處罰條例第53條第1項、
    第60條第1項之規定，於同年4月11日裁處罰鍰新臺幣（下同
    ）2,700元，並記違規點數計3點在案。
三、按汽車駕駛人，行經有燈光號誌管制之交岔路口闖紅燈者，
    處1,800元以上5,400元以下罰鍰，並記違規點數3點，道路
    交通管理處罰條例第53條第1項、第63條第1項第3款分別定
    有明文。又在劃設有停止線而又有燈光號誌兩種設施之交岔
    路口應自停止線起算；車輛面對圓形紅燈時仍逕予穿越路口
    至銜接路段，含左轉、直行、迴轉及右轉（依箭頭綠燈允許
    行駛者除外）即視為闖紅燈之行為。
四、經查：
(一)、異議人確有於上揭時間，沿宜蘭縣礁溪路1段南往北方向行
    駛，行經該路段與同路段302巷之交岔路口，在該地點之號
    誌紅燈轉黃燈之際，啟動上開車號之自用小客車，並於該號
    誌轉為紅燈時，持續前行通過該交岔路口之事實，業據證人
    即舉發員警黃國龍於本院調查時具結證稱：我當時在執行查
    巡勤務，沿著礁溪路1段南往北方向行駛，然後在302巷口停
    等紅綠燈，該路口之號誌就變換成黃燈，然後又變換成紅燈
    ，異議人的車輛就直接闖過去，並沒有停下來，於是我就直
    接追過去攔停異議人的車輛，並告知異議人闖紅燈，該巷口
    有左轉保護燈裝置，亦即礁溪路1段南北雙向紅燈，只有北
    往南方向會多1個左轉燈亮起，讓南下的車子可以左轉到巷
    子裡面，然後就變成全面紅燈，302巷的車輛（東西向）可
    以通行，而異議人的車子是在雙向剛好變黃燈再變紅燈時，
    闖越紅燈，異議人的車子行駛過去時，我馬上抬頭往上看號
    誌，當時的號誌已經是紅燈等語，並有該路口監視錄影光碟
    及由該錄影光碟翻拍之採證照片在卷可稽。觀諸卷附之採證
    照片及經本院勘驗該路口監視錄影光碟結果，100年1月15日
    上午11時53分3秒，該路口號誌顯示為紅燈，同日上午11時
    53分6秒，異議人所有車號BQ–4866號自用小客車，沿內線
    車道行駛至該路口停止線前停等，右側同時亦有1輛自用小
    客車併停於該路口停止線前，同日上午11時53分20秒，警用
    機車沿該路段外側車道行駛至該路口停止線前停等，同日上
    午11時53分22秒，路口號誌轉換為黃燈，異議人之上開自用
    小客車啟動，同日上午11時53分23秒，路口號誌轉換為紅燈
    ，異議人之上開自用小客車繼續直行，穿越該路口，此有本
    院勘驗筆錄及翻拍照片可佐，核與上開證人所述情節相符。
    從而，此部分事實，堪以認定。
(二)、異議人辯稱：異議人所駕駛之上開自用小客車係於黃燈亮起
    時啟動越過停止線，與一般闖越紅燈係紅燈時，正跨越停止
    線之情形不同等語。惟按車輛面對圓形紅燈表示禁止通行，
    不得超越停止線或進入路口，道路交通標誌標線號誌設置規
    則第206條定有明文。又在劃設有停止線而又有燈光號誌兩
    種設施之交岔路口應自停止線起算；車輛面對圓形紅燈時仍
    逕予穿越路口至銜接路段，含左轉、直行、迴轉及右轉（依
    箭頭綠燈允許行駛者除外）即視為闖紅燈之行為。是路口號
    誌轉變為紅燈時，車輛即不能超越停止線停駛，其規定目的
    無非係為避免阻礙其他方向綠燈車輛、行人通行，以免發生
    危險事故，汽車駕駛人理應注意路口交通號誌之變化。而異
    議人係合法考領汽車駕駛執照之人，對此理應有所知悉，且
    其於啟動車輛前行時，確實未注意該路口之號誌仍係紅燈之
    狀態一節，亦據異議人自承在卷，再者，觀諸上開監視器翻
    拍照片，異議人自小客車旁之車道上他輛自小客車既能依規
    定停止，則異議人理應亦能因提前留意該路口交通號誌之變
    化，而依交通標線指示停止，惟竟於該路口號誌尚未轉成綠
    燈，即執意通行，致其車輛之車身不僅超越停止線，更以繼
    續直行穿越該路口，其謂無闖越紅燈一節，要不足採。
(三)、異議人雖辯稱：異議人係因設置不當而違規等語，然查：
  1.本件違規行為當時，該路口號誌設置有左轉保護燈裝置，亦
    即北往南方向之路口號誌設有左轉專用燈，因此該路口之號
    誌變化如下：宜蘭縣礁溪路1段南北雙向綠燈，南北雙向直
    行車輛可通行該路口，北往南方向禁止左轉，302巷之直行
    車輛（即東西向）亦禁止通行；其次，礁溪路1段南北向號
    誌轉成紅燈，南北雙向之直行車禁止通行，北往南方向之左
    轉車輛可左轉通行；號誌轉換為黃燈1秒後，再轉換為紅燈
    ，南北雙向之直行及左轉車輛全面禁止通行，302巷之車輛
    可通行一節，業據證人黃國龍證述如前，並有宜蘭縣政府警
    察局礁溪分局100年6月17日警礁交字第1000050990號函檢附
    上開路口號誌時相表附卷足佐，堪認該路口號誌並無故障、
    壞損之情形。異議人辯謂造成其混淆一節，即屬無據。況由
    本件違規照片顯示，於該路口號誌紅燈亮起後，尚有與異議
    人同向之外線車道上其他車輛均已因紅燈號誌早已亮起而停
    止，並無車輛與異議人之車輛併行或先後穿越該路口，已如
    述前述，而異議人駕駛車輛不可能不注意車旁其他車輛狀況
    ，參以，其於直行前進時，並未確認該路口號誌是否已轉換
    為綠燈，即超越停止線繼續前行一節，已如前述，異議人就
    本件交通違規行為確有可歸責性，其謂無闖越紅燈一節，要
    不足採。
  2.且按道路主管機關本得於法令授權範圍內，基於權責對於各
    項行政措施為具體裁量、規劃，以求達成道路充分利用、維
    持交通秩序、保障道路使用人往來便利與安全之行政目的，
    除有違背法令或明顯矛盾、錯誤，司法機關亦不的涉入行政
    權核心領域，民眾對於行政機關具體行政措施如有意見，自
    應循正當管道向行政機關陳情、反應，尚不得以民眾主觀認
    定是項行政措施不合理，作為免責事由。承此，縱異議人主
    觀認該路段號誌設置不當，惟異議人行經設有燈光號誌管制
    之路口時，本應遵守號誌前進，不得闖越紅燈，且依卷附照
    片顯示，該交岔路口燈光號誌設置地點，附近空曠並無路樹
    遮掩，而異議人當時亦係在路口停止線前停等，其車輛前方
    亦無任何大型車輛遮蔽其視線，並無不能注意之情事，自不
    得執此作為阻卻其違規責任之正當理由。
五、綜上所述，異議人確有於上揭時、地，駕駛車號BQ–4866號
    自用小客車，行經有燈光號誌管制之交岔路口闖紅燈之違規
    事實，既可認定，則原處分機關據此，並援引依前開道路交
    通管理處罰條例第53條第1項、第63條第1項第3款之規定，
    並參酌道路交通管理事件統一裁罰標準表，裁處異議人罰鍰
    2,700元，並記違規點數3點，核無違法或其他不當之情形，
    聲明異議意旨仍執前詞，指摘原處分違法，為無理由，應予
    駁回。
六、據上論斷，應依道路交通事件處理辦法第18條，裁定如主文
    。
中    華    民    國   100    年    12    月    23    日
                    刑事第四庭  法  官  李殷君
以上正本證明與原本無異
如不服本裁定應於送達後5日內向本院提出抗告狀
                                書記官  殷玉芬
中    華    民    國   100    年    12    月    26    日